【裁判字號】    97,交聲,3140
【裁判日期】    971119
【裁判案由】    聲明異議
【裁判全文】
臺灣臺中地方法院刑事裁定            97年度交聲字第3140號
原處分機關  交通部公路總局臺中區監理所
受處分人    甲○○
                    國民
上列異議人即受處分人因違反道路交通管理處罰條例案件，對於
交通部公路總局臺中區監理所97年10月8日所為之處分（裁監稽
違字第61-GD0000000號裁決書），聲明異議，本院裁定如下：
    主  文
異議駁回。
    理  由
一、原處分機關即交通部公路總局臺中區監理所係以：本件異議
    人即受處分人甲○○於民國95年10月7日凌晨1時9分許，酒
    後騎乘車牌號碼VMP－679號自小客車，行經臺中市○○路與
    興民街口時，經警攔檢，當場測得其呼氣酒精濃度達每公升
    0.75毫克，臺中市警察局第一分局大誠分駐所警員乃掣開舉
    發違反道路交通管理事件通知單（單號：GD0000000 號）予
    以舉發，原處分機關則於97年10月8 日，依道路交通管理處
    罰條例第35條第1項第1款之規定，裁處其罰鍰新臺幣（下同
    ）4萬5千元，並吊扣其汽車駕駛執照12個月。
二、本件受處分人甲○○則以：伊係騎乘機車違規酒駕，因無機
    車駕照，故原處分機關即吊扣其汽車駕照，顯然有誤，爰請
    撤銷原處分等語。
三、按受處分人不服道路交通管理處罰條例第8 條主管機關所為
    之處罰，得於接到裁決書之翌日起20日內，向管轄地方法院
    聲明異議；依道路交通管理處罰條例第87條規定向管轄法院
    聲明異議之期間，自裁決送達之翌日起算，並得依法扣除在
    途期間及聲請回復原狀；交通法庭認聲明異議不合法律上之
    程式或其異議權已喪失者，應以裁定駁回之，為道路交通管
    理處罰條例第87條第1 項、道路交通案件處理辦法第12條、
    第18條前段所明定。又按處理違反道路交通管理事件，有關
    文書送達之程序，依行政程序法之規定；送達，於應受送達
    人之住居所、事務所或營業所為之；於應送達處所不獲會晤
    應受送達人時，得將文書付與有辨別事理能力之同居人、受
    僱人或應送達處所之接收郵件人員，違反道路交通管理事件
    統一裁罰基準及處理細則第5條，行政程序法第72條第1項前
    段、第73條第1 項分別定有明文。經查：受處分人因前揭交
    通違規行為，經臺中市警察局第一分局大誠分駐所警員掣開
    舉發違反道路交通管理事件通知單（單號：GD0000000 號）
    予以舉發後，原處分機關業於97年10月8 日裁處其罰鍰4萬5
    千元，並吊扣駕駛執照12個月，該裁決書嗣以郵務掛號之方
    式送達至受處分人戶籍地址，經受處分人之配偶李怡萍於同
    年月9 日親收等情，有上開違反道路交通管理事件裁決書及
    送達證書各1 份附卷可稽，揆諸上開規定，本件違反道路交
    通管理事件裁決書於97年10月9 日已合法送達予受處分人，
    核無違誤，受處分人遲至97年11月5 日始具狀聲明異議，有
    其聲明異議狀乙份及其上蓋用之交通部公路總局臺中區監理
    所總收文章存卷可按，經加計在途期間後，顯已逾20日期間
    ，其聲明異議不合法律上之程式，且無從補正，應予駁回。
五、另按汽車駕駛人，駕駛汽車經測試檢定酒精濃度超過規定標
    準者，處新臺幣1萬5千元以上6 萬元以下罰鍰，並當場移置
    保管其車輛及吊扣其駕駛執照1 年；又汽車駕駛人飲用酒類
    或其他類似物後，其吐氣所含酒精濃度超過每公升0.25毫克
    或血液中酒精濃度超過百分之0.05以上者，不得駕車，道路
    交通管理處罰條例第35條第1項第1款及道路交通安全規則第
    114條第2款分別定有明文。次按道路交通管理處罰條例第68
    條業於94年12月14日修正，並自95年3月1日施行，修正前之
    道路交通管理處罰條例第68條規定：「汽車駕駛人，因違反
    本條例及道路交通安全規則之規定，受吊扣或吊銷駕駛執照
    處分時，吊扣或吊銷其持有各級車類之駕駛執照。」而修正
    後之道路交通管理處罰條例第68條規定：「汽車駕駛人，因
    違反本條例及道路交通安全規則之規定，受吊銷駕駛執照處
    分時，吊銷其持有各級車類之駕駛執照。」，該條文修正前
    ，其原提案修正條文為：「汽、機車駕駛人，因違反本條例
    及道路交通安全規則之規定，受吊扣或吊銷駕駛執照處分時
    ，吊扣或吊銷其違法或違規當時所駕駛車輛之駕駛執照。」
    立法理由略以：「原條文將違法或違規駕駛人所持有各級車
    類之駕駛執照一併吊扣或吊銷，失之過酷，影響人民工作及
    生活甚鉅，爰修正之」等語，是以其立法意旨在於違規行為
    對道路交通秩序之維持及道路交通安全已生較大之影響，故
    規定吊扣或吊銷其持有各級車類之駕駛執照，以限制其繼續
    駕車行駛道路之權利，其係屬駕駛行為之限制，並不因所持
    駕駛執照種類不同而有所差異。而最後通過之修正條文，係
    將道路交通管理處罰條例第68條原有條文中之「吊扣或」 3
    字刪除各情，有立法院交通委員會94年10月5 日臺立交字第
    0942400153號函附道路交通管理處罰條例第68條審查報告可
    參（參見立法院公報第94卷第70期第135至138頁）。則參照
    上開立法理由及立法經過，依修正後之條文，按上開規定受
    「吊銷駕照」處分者，仍維持吊銷其持有各級車類之駕駛執
    照，至於受「吊扣駕照」處分者，則僅「吊扣」其違法或違
    規當時所駕駛車輛之駕駛執照，不再吊扣其持有各級車類之
    駕駛執照，此觀之立法理由及立法經過至明（本院96年度交
    抗字第136、648、996 號裁定意旨參照）。且道路交通管理
    處罰條例第35條第1項第1款前段既將汽車及駕駛執照併列，
    而不稱「吊扣其各級車類之駕駛執照」，解釋上當係指同一
    等級之汽車駕駛執照而言，不得任意擴張解釋。查本件受處
    分人違規行為發生於95年10月7 日，自應依修正後道路交通
    管理處罰條例第68條規定裁處，且修正後道路交通管理處罰
    條例第68條之規定，既將「吊扣」等字刪除，是依前開說明
    ，駕駛人受吊扣駕駛執照處分時，不再吊扣其持有各級車類
    之駕駛執照，故原處分機關於作成吊扣駕駛執照處分時，應
    就行為人所應吊扣之駕駛執照種類予以限定，始符合依法行
    政原則。受處分人為本件違規時，既係騎乘機車，按諸前揭
    說明，其依法所受之處分，應僅限制其駕駛機車之權利，亦
    即僅得吊扣其機車駕駛執照，而不得吊扣其持有其他車類之
    駕駛執照，原處分機關未審酌及此，逕為吊扣汽車駕駛執照
    12個月之裁罰，即難認為允當。至受處分人未領有機車駕照
    時應如何「吊扣」其中一部分，係屬執行方式之問題，但不
    能因執行稍有困難，即置立法修正通過之條文不予遵守適用
    ，併予敘明。
六、末按「違法行政處分於法定救濟期間經過後，原處分機關得
    依職權為全部或一部之撤銷；其上級機關，亦得為之。˙˙
    ˙」；「行政處分於法定救濟期間經過後，具有下列各款情
    形之一者，相對人或利害關係人得向行政機關申請撤銷、廢
    止或變更之。但相對人或利害關係人因重大過失而未能在行
    政程序或救濟程序中主張其事由者，不在此限。一具有持續
    效力之行政處分所依據之事實事後發生有利於相對人或利害
    關係人之變更者。二發生新事實或發現新證據者，但以如經
    斟酌可受較有利益之處分者為限。三其他具有相當於行政訴
    訟法所定再審事由且足以影響行政處分者。」，行政程序法
    第117條前段及第128條第1項分別定有明文，顯見行政處分
    （包含行政秩序罰）於經法定救濟期間後，倘有上開情形，
    行政機關仍得予以撤銷或廢止，但須由原處分機關依職權，
    或是由處分相對人向行政機關申請撤銷或廢止之，始為適法
    。基此，本件原處分機關如認其前述吊扣汽車駕照之處罰，
    而有違法之處時，則仍可依職權撤銷該違法之處罰，或是基
    於受處分人之申請而加以撤銷，併此敘明。
據上論斷，應依道路交通管理處罰條例第87條第 2項、道路交通
案件處理辦法第18條前段，裁定如主文。
中    華    民    國    97    年    11    月    19    日
                      交通法庭   法  官  郭妙俐
上正本證明與原本無異。
如不服本裁定，應於送達後5 日內，向本院提出抗告狀。
                                 書記官  廖鳳美
中    華    民    國    97    年    11    月    19    日


司法院資訊處製作；財團法人民間司法改革基金會備份。
